【裁判字號】    92,訴,1223
【裁判日期】    921202
【裁判案由】    侵權行為損害賠償
【裁判全文】
臺灣板橋地方法院民事判決  九十二年訴字第一二二三號
    原      告  戊○○
    訴訟代理人  丙○○
                送達代收人  乙.
    被      告  全虹企業有限公司
                        設臺北.
    法定代理人  甲○○  住臺北.
    訴訟代理人  己○○  住臺北.
                送達代收人  丁.
右當事人間請求侵權行為損害賠償事件，於民國九十二年十一月二十五日言詞辯論終
結，本院判決如左：
    主      文
原告之訴及假執行之聲請均駁回。
訴訟費用由原告負擔。
    事實及理由
一、本件原告主張：原告於民國八十八年三月十五日至同年七月三十一日任職被告桃
    園勝利店擔任店長職務，任職其間因罹患眼疾請假就診，被告之經理曾國峰即多
    所刁難，原告為避免請假就醫影響公司業務，自行辭職，竟遭被告挾怨報復，為
    使原告受刑事處分，捏造原告侵占被告行動電話二十臺及營業款新臺幣（下同）
    三萬餘元，及原告係因操守問題離職之事實，向臺灣桃園地方法院檢察署具狀提
    出告訴，其間因原告另覓工作居無定所，不曾接獲出庭通知書，以致未能出庭應
    訊，乃遭臺灣桃園地方法院檢察署通緝，嗣為警逮捕後復遭拘留、羈押，並經起
    訴在案，被告於該刑事案件審理時即謊稱公司盤點日期，企圖將與原告無涉之八
    十八年八月份盤損結果推由原告負責，惟原告離職時已完成帳目清結及庫存盤點
    工作，並無短少之情事，交接時甚盈餘七十元，經臺灣桃園地方法院刑事庭查證
    結果，被告所指均非事實，其中八十八年六月七日客戶之刷卡消費款三千五百元
    確已入賬，至電費一萬二千九百七十五元、電信費八千六百四十九元雖無收據，
    然被告於原告離職後並未及時命原告補正，且此部分無法排除係原告之員工編號
    遭人冒用之可能，縱有行政疏失，亦無從遽認原告主觀上有不法之意圖，另同年
    五月份電費九千八百五十元亦無被告所指於同年六月十七日重複登載之情事，且
    此項帳目亦非原告輸入，終獲無罪判決確定在案，原告一生行事安分守己，經此
    纏訟三年，身心俱疲，被視為個人第二生命之名譽嚴重受損，從此無法立足於社
    會。按故意不法侵害他人權利者，應負損害賠償之責；不法侵害他人之名譽，被
    害人雖非財產上之損害，亦得請求賠償相當之金額，為民法第一百八十四條第一
    項前段、第一百九十五條第一項前段所明定，倘被告於對原告提起訴訟前均能明
    察秋毫，原告亦不致淪為通緝犯、階下囚，及以兩萬元交保待傳之罪人，致受有
    嚴重之非財產上損害等語，爰依民法第一百八十四條第一項前段、第一百九十五
    條第一項前段規定，請求被告給付原告一百萬元，及自起訴狀繕本送達翌日起至
    清償日止，按週年利率百分之五計算之利息，並願供擔保，請准宣告假執行。
二、被告則以：訴訟制度旨在定紛止爭，保障人民權利，為釐清當事人間之權利義務
    關係，而有循求法院審理定奪之必要，此項訴訟權並受憲法之保障。所謂不法行
    為，係指創造法所不容許之風險而言，本件原告離職時，因交接之帳目有部分不
    符，經被告多次聯繫未果，原告之家人亦不知其行蹤，被告為維護自身權利，不
    得已提出侵占罪之刑事告訴，經檢察官偵查起訴，嗣經法院調查證據結果雖認原
    告罪嫌不足判決無罪確定，亦不得據此指摘被告行使訴訟權利有何不法，原告因
    此對被告法定代理人甲○○告以誣告罪嫌，亦經臺灣桃園地方法院檢察署檢察官
    為不起訴處分確定，足見被告並無誣告之不法行為，且兩造間給付薪資之民事事
    件，前經本院三重簡易庭審理調查發現，原告任職被告桃園勝利店店長期間，確
    有所經手電費及電信費與帳目不符之情事，並認原告有行政上疏失而應負賠償之
    責，兩造若非經此刑事、民事訴訟，當難釐清其權利義務關係，被告於聯絡原告
    無著之情況下，實無從確知其帳目不清之原因，被告與原告僅有短暫之僱傭關係
    ，宿無怨隙，原告所指挾怨報復，乃其主觀偏激之詞，委無可採，被告因原告離
    職時交接不清，且已行蹤不明，就客觀事實判斷公司款項有遭原告侵占之虞而提
    出告訴，從未故意捏造不實罪狀，被告所為之訴訟行為並無不法，原告之請求顯
    無理由等語為辯，聲明求為判決駁回原告之訴及假執行之聲請，並陳明如受不利
    判決，願供擔保免為假執行。
三、原告主張：原告自八十八年三月十五日起任職被告桃園勝利店擔任店長職務，其
    間因罹患眼疾數度請假就診，並於同年七月三十一日自行辭職，原告離職後，被
    告即以公司款項短缺指稱原告涉犯侵占罪嫌，向臺灣桃園地方法院檢察署檢察官
    提起刑事告訴，惟原告因居無定所，未曾接獲出庭通知而未到庭應訊，乃遭臺灣
    桃園地方法院檢察署通緝並提起公訴，嗣經臺灣桃園地方法院刑事庭查證結果以
    原告罪嫌不足判決無罪確定在案等語，業據提出與其所述相符之臺灣桃園地方法
    院八十九年度易字第六一四號刑事判決、國立臺灣大學醫學院附設醫院眼科部檢
    查報告單、行政院國軍退除役官兵輔導委員會臺北榮民總醫院眼科檢查紀錄、眼
    科病歷紀錄影本各一件為證，且為被告所不爭執，自堪信為真實。
四、而原告主張：原告任職被告桃園勝利店店長期間履因眼疾請假並辭職，被告因而
    挾怨報復，為使原告受刑事處分，捏造原告侵占其行動電話二十臺及營業款三萬
    餘元等情提起告訴，經查證結果，被告所指均非事實，被告於刑事案件之告訴代
    理人乃改口稱原告並無侵占公司款項，並承認公司行政確有疏失，顯係故意不法
    侵害原告之名譽等語，經查：
  (一)被告為一連鎖通路事業，以加盟門市方式經營，為眾所週知之事實，此種經營方
    式其門市從業人員較之一般傳統事業有流動較為頻繁之特性，公司與員工間之關
    係，未若傳統事業密切，其公司經常處於徵才狀態，並有儲備幹部之設，遇有員
    工突然辭職者，通常不致影響門市業務，則縱原告於任職被告桃園勝利店期間因
    眼疾請假並離職，諒亦無礙於被告業務之推展，被告不惜進行訴訟所需耗費之人
    力、時間、金錢等成本，僅為挾怨報復原告因眼疾請假、離職一事，實與常情不
    符，原告所指被告羅織罪名加以誣告之動機，已有可疑。
  (二)本院依職權調閱本院三重簡易庭九十一年度重勞小字第一號民事卷宗及臺灣桃園
    地方法院八十九年度易字第六一四號刑事卷宗，經核閱本件被告前係以原告經手
    之帳目有：1.八十八年六月七日有一筆三千五百元之信用卡交易，客戶簽名條未
    回傳；2.同年七月二十六日有一筆一萬二千九百七十五元之電費及八千六百四十
    九元之電信費於七月份入賬，惟未轉回憑證，其中電費部分復由新任店長補繳；
    3.同年六月十九日之水電費，於五月份即已入賬，六月份又重複登載等事由，且
    原告聯絡無著，因認原告涉犯侵占罪嫌，而提起刑事告訴，有被告所提刑事告訴
    狀及所附勝利店帳務問題說明表可參（見臺灣桃園地方法院八十九年度偵字第二
    四七九號偵查卷宗第七頁、第十三頁），其中第一筆三千五百元之客戶簽名條部
    分，經原告於前開刑事案件審理時到庭陳稱：「我們又（有之誤）發票給客戶，
    但簽名條沒寄回去。」、「當時兩名店員陳舒儀及林春伶說簽名條不見了。」等
    語（見臺灣桃園地方法院八十九年度易字第六一四號刑事卷宗第五十七頁反面）
    ，足見該筆消費款確無客戶簽名條可供核對，且原告事發當時並未將前情回報被
    告，則被告當無從知悉其簽名條未回傳公司之原因，該筆簽帳款雖於翌日入帳，
    仍無礙於被告未取得客戶簽名條以致無法核對之事實；次就前述一萬二千九百七
    十五元電費及八千六百四十九元電信費部分，依被告桃園勝利店八十八年七月二
    十六日結帳後現金日報表所示（見前開刑事卷宗第一百十六頁），當日確有水電
    費一萬二千九百七十五元及郵資、話費、電費八千六百四十九元之支出，然被告
    於同年六月份應繳之電費一萬二千九百七十五元，係於同年七月二十九日後繳納
    ，六月份之電信費，則係於同年八月十八日繳納，有臺灣電力股份有限公司桃園
    區營業處八十九年十月二十六日桃區費字第八九一○－三○二九號函及中華電信
    股份有限公司臺灣北區電信分公司八十九年十月二十七日北帳三字第八九Ｃ八一
    六○六九六號函可佐（見前揭刑事卷宗第一百二十七頁、第一百二十九頁），益
    徵該二筆款項當日並未繳交卻有入帳之紀錄，其經手人代號「二三六○」為原告
    所使用，亦為原告所不爭執，則被告自該現金日報表觀之，其經手人即為原告，
    縱該代號實際係由其他員工使用，此一事實非經原告出面說明，被告亦無從得悉
    ，且此部分原告亦認其職務上有所疏失（見上開刑事卷宗第一百八十五頁）；至
    同年六月十七日重複登載同年五月十八日已入帳之水電費九千八百五十元一事，
    經對照臺灣電力公司電費通知及收據聯（見前開刑事卷宗第一百零六頁），其九
    千八百五十元電費繳費期限為八十八年五月十六日，下次抄表日為同年六月二十
    五日，繳費起始日則為同年七月一日，足見其電費係每二月計費一次，則原告擔
    任店長之勝利店於五月份繳納電費後，六月份理應毋庸再為繳納，然該店六月十
    七日現金日報表中猶有相同代號即「Ｚ３５」之水電費支出一萬零一百二十二元
    ，其經手人員工代號雖非原告所有，惟該日之現金日報表為原告製作，並蓋章於
    其日報表下方（見前述刑事卷宗第一百零八頁），此部分雖經刑事庭審理結果以
    其金額與五月十八日入帳之金額並不相符，且非原告經手為由，認定原告並未侵
    占該筆款項，原告製作之現金日報表上關於水電費一項客觀上確有重複，仍為不
    爭之事實。
  (三)綜上所述，原告擔任被告桃園勝利店店長期間，所製作之帳目客觀上有原告所指
    之瑕疵，而構成侵占罪之不法所有意圖乃存在於行為人之主觀事實，非藉客觀事
    證無從判斷，前述帳目所呈現之瑕疵，亦係於原告在上開刑事案件到案說明，並
    因事後兩造間發生給付薪資之民事事件，經兩造到場各自提出攻擊防禦方法後，
    方一一釐清，且被告辯稱：其於原告離職後就前述帳目不清一事曾試圖與原告及
    其家屬聯繫，原告家人均不知其行蹤等語，為原告不爭執之事實，參以原告自認
    其離職後因四處找尋工作居無定所，其父母亦無法與之聯繫等情，原告訴訟代理
    人即其父亦稱：「我們也聯絡不到戊○○」等語（見本院九十二年十月二十一日
    準備程序筆錄），本件事發後縱原告因工作之需居無定所，然究為何故以致骨肉
    至親均不知其下落，並無從與之聯繫，不免啟人疑竇，被告因而懷疑原告係故意
    避不見面，亦無悖於常情。
五、末以，前開刑事案件被告之告訴代理人楊正輝固於審理中陳稱：「．．．但我們
    不能證明侵占。」、「因此可能是公司在這方面有疏忽，被告應該沒有侵占。」
    等語，惟細譯其陳述之全文為：「我還要再找找看，整個過程我們可以確定被告
    並沒有惡意，我們會提出告訴，是因為有些帳沒有交代，被告沒有來交接，就侵
    占部分從資料上看是有侵占，但我們不能證明就是被告侵占。」、「當初會提告
    訴，是因為被告都沒有來辦交接，從事後的證據看來，七月二十六日有二十三筆
    匯款，只有這兩筆沒有收據，因此可能是公司在這方面有疏失，被告應該沒有侵
    占。」等語（見前揭刑事卷宗第一百七十七頁、第一百八十五頁），與被告前提
    起刑事告訴時所述並無二致，被告乃於原告離職後，因其任職期間製作之帳目發
    生疑義，原告復未出面說明，縱其父親亦不知所蹤，因認原告係避不見面而推論
    其有不法所有之意圖，歷刑事法院之審理調查，並經原告到案說明原委後，方才
    瞭解其帳目不符之原因，縱於該刑事案件審理進入最後階段，被告之告訴代理人
    仍舊認為自原告製作之帳目客觀判斷，確有遭侵占之嫌疑，惟經兩造當面對質釐
    清後，被告始因得知其帳目不符之原因，確定原告並無不法所有之意圖，兩造並
    均認各自有所疏失。綜上，原告任職期間製作之現金日報表有如前所述之瑕疵，
    為客觀呈現之帳目資料，原告徒以前所涉侵占犯嫌獲判無罪確定，主張被告係故
    意捏造不實等語，惟並未提出其他積極證據以實其說，並無可採，而被告以前揭
    原告製作之現金日報表客觀呈現之瑕疵，復因原告下落不明，認原告涉犯侵占罪
    嫌，衡情並無不合理之處，其於原告遲未出面說明之情況下，為保障自身權利乃
    提起刑事告訴，應認係正當權利之行使，尚難認有何不法性。從而，原告主張被
    告係故意、過失不法侵害其名譽權，爰依民法第一百八十四條第一項前段、第一
    百九十五條第一項前段規定，請求被告給付原告一百萬元之損害賠償，洵屬無據
    ，應予駁回。原告之訴既經駁回，其假執行之聲請即失所附麗，應併與駁回。
六、本件事證已臻明確，兩造其餘攻擊防禦方法，經審酌於判決結果不生影響，爰不
    一一論述，附此敘明。
七、據上論結，本件原告之訴為無理由，依民事訴訟法第七十八條，判決如主文。
中      華      民      國    九十二    年     十二     月      二      日
                                臺灣板橋地法院民事第 二 庭
~B審判長法      官  陳忠行
~B      法      官  程怡怡
~B      法      官  廖怡貞
右為正本，係照原本作成。
如對本判決上訴，須於判決送達後廿日內向本院提出上訴狀
中      華      民      國    九十二    年     十二     月      二      日
~B      法院書記官  郭南宏


司法院資訊處製作；財團法人民間司法改革基金會備份。
